臺灣高雄地方法院刑事判決　　　　　　 100年度易字第1084號
公　訴　人　臺灣高雄地方法院檢察署檢察官
被　　　告　林美玲
選任辯護人　林石猛律師
　　　　　　黃致穎律師
上列被告因傷害案件，經檢察官提起公訴（100 年度偵字第9862
號），本院判決如下︰
    主  文
林美玲傷害人之身體，處拘役貳拾日，如易科罰金，以新臺幣壹
仟元折算壹日。
    事  實
一、林美玲與陳林自係鄰居。林美玲於民國99年12月25日12時許
    ，在陳林自位於高雄市○○區○○路10巷18號住處大門外，
    因反應養狗的問題而與陳林自發生口角爭執，其間陳美玲竟
    萌生傷害人之身體犯意，遂以徒手拉扯陳林自雙手，於拉扯
    之間致陳林自倒地，使陳林自受有右手無名指及小指扭傷等
    傷害。嗣陳國慶見狀報警處理，而揭悉上情。
二、案經陳林自訴由高雄市政府警察局林園分局移送臺灣高雄地
    方法院檢察署檢察官偵查起訴。
    理  由
一、證據能力之判斷
  (一)按刑事訴訟法第159條之1第2 項，乃有關被告以外之人於偵
    查中向檢察官所為陳述之證據能力規定，惟此種證據須於法
    院審判中經踐行含詰問程序在內之合法調查程序，始得作為
    判斷之依據；且於審判中法院得依當事人聲請或依職權傳喚
    證人進行詰問程序，對被告之詰問權已有所規範及保障。此
    據100年3月25日司法院大法官第1371次會議議決不受理案件
    第24案意旨指明，除重申司法院釋字第582 號解釋理由揭示
    之證據法則外，另說明系爭規定所以不發生侵害被告之詰問
    權，在於審判中法院得依當事人聲請或依職權進行證人之詰
    問程序。鑒於在加強當事人進行主義色彩之刑事訴訟架構下
    ，法院依職權調查證據係居於補充性、輔佐性之地位及因發
    見真實之必須而為，此項得為證據之證人偵查中之陳述，如
    係檢察官所提出者，性質上當屬不利於被告之敵性證人，基
    於交互詰問制度設計之原理，除非被告已聲請傳喚該通常非
    屬友性之證人或明白捨棄反對詰問權，或被告出於任意性自
    白，與證人之證言一致，顯不具詰問之必要性者，否則控方
    之檢察官仍不能豁免其應負聲請法院傳喚該證人到庭使被告
    進行反詰問之義務；倘檢察官未盡其聲請之責，法院應曉諭
    檢察官為聲請（刑事訴訟法第273條第1項第5 款），如此方
    不悖乎當事人舉證先行之原則，並滿足嚴格證明法則下證據
    調查之要求。至於法院對此形式上不利被告之證據，則應限
    縮至檢察官客觀上不能聲請，或經曉諭後仍不為聲請，而於
    法院依刑事訴訟法第163條第3項規定，聽取當事人等陳述意
    見時，被告及辯護人不為反對者，始得依職權傳喚調查，以
    示公平法院之不存有任何主見，及彰顯法院依職權調查證據
    之輔助性質（最高法院100年度台上字第3952 號裁判意旨參
    照）。查本件證人即告訴人陳林自、證人陳國慶於偵查中所
    為之證述雖屬傳聞證據，惟上開證人除均業經本院合法傳喚
    到庭作證，及踐行法定調查之具結程序（本院易字卷第38至
    39頁）外，並賦予被告實質詰問證人之機會，實已充分保障
    被告對質詰問之訴訟上防禦權，應有證據能力。
  (二)次按被告以外之人，於審判外之言詞或書面陳述，除法律有
    規定者外，不得作為證據，刑事訴訟法第159條第1項固定有
    明文。而所謂法律有規定者，即包括同法第159條之1 至之5
    所規定傳聞證據具有證據能力之例外情形。其中第159條之1
    第2 項明定於偵查中向檢察官所為之陳述，「除顯有不可信
    之情況者外」，得為證據；第159條之2規定，於檢察事務官
    、司法警察官或司法警察調查中所為之陳述，如與審判中之
    陳述不符時，經比較結果，其先前之陳述，相對「具有較可
    信之特別情況」，且為證明犯罪事實存否所「必要」者，或
    於審判中有第159條之3所列死亡等原因而無法或拒絕陳述之
    各款情形之一，經證明其調查中所為陳述絕對「具有可信之
    特別情況」，且為證明犯罪事實之存否所「必要」者，亦例
    外賦與證據能力。刑事訴訟法第159條之2所定被告以外之人
    於檢察事務官、司法警察官或司法警察調查中所為之陳述，
    與審判中不符，係指該陳述之主要待證事實部分，自身前後
    之陳述有所矛盾不符，導致應為相左之認定，此並包括先前
    之陳述詳盡，於後簡略，甚至改稱忘記、不知道或有正當理
    由而拒絕陳述（如經許可之拒絕證言）等實質內容已有不符
    者在內（最高法院100年度臺上字第1296 號判決意旨參照）
    。查證人即告訴人陳林自於警詢之陳述，固屬傳聞證據，惟
    其於本院審理中關於證人陳國慶於事發當日有無在場及其身
    體何部位受傷等事項，核與警詢中證述情節不符，本院斟酌
    證人陳林自警詢筆錄製作之過程，係由警員先詢問其等年籍
    資料後，進而詢問到派出所製作警詢筆錄之原因再製作警詢
    筆錄，亦查無系爭筆錄有何違法或不當取得之情形，是其警
    詢證述內容之形成，顯係出於自由意志而為證述，且查無其
    他證據足使本院認證人陳林自於警詢中之證言，有何違法取
    供情事之虞，堪認證人陳林自之警詢筆錄部分確係出於任意
    性所為。又觀諸證人陳林自已達74歲高齡（見警卷第3 頁）
    ，記憶力難免減退，而證人陳林自於警詢之證述除距離案發
    日較近、記憶較為鮮明外，亦涉及被告涉犯傷害罪之情節，
    乃用以證明被告犯罪與否所不可或缺，是其證詞對被告犯罪
    事實之存否具有必要性，揆之前開說明，在證明被告犯罪事
    實存否必要的情況下，從客觀上之環境或條件等觀察，證人
    陳林自之警詢陳述，有足以補充審判中交互詰問之可信性保
    證，因認證人陳林自警詢筆錄有證據能力。
  (三)再按除顯有不可信之情況外，從事業務之人於業務上或通常
    業務過程所須製作之紀錄文書、證明文書，得為證據，刑事
    訴訟法第159條之4第2 款定有明文。查卷附順親堂中醫診所
    100年1月6日第2563號診斷證明書（警卷第7頁）及順親堂中
    醫診病歷表、病歷處方紀錄（本院審易字卷第35至36頁），
    均係醫師診斷病患所見病人受傷之情況，核屬上開規定所稱
    從事業務之人於業務上作成之證明文書，且經本院提示後，
    檢察官、被告及辯護人對上開證據之證據能力不爭執（本院
    易字卷第115 頁），是無顯不可信之情況，並與本案相關之
    待證事實具有關連性，依上開規定，應具有證據能力。
  (四)末按被告以外之人於審判外之言詞或書面陳述，除法律有規
    定者外，不得作為證據，刑事訴訟法第159條第1項定有明文
    ；另按被告以外之人於審判外之陳述，雖不符前四條（即刑
    事訴訟法第159條之1至第159條之4）之規定，而經當事人於
    審判程序同意作為證據，法院審酌該言詞陳述或書面陳述作
    成時之情況，認為適當者，亦得為證據；當事人、代理人或
    辯護人於法院調查證據時，知有第159條第1項不得為證據之
    情形，而未於言詞辯論終結前聲明異議者，視為有前項之同
    意，刑事訴訟法第159條之5第1 項定有明文。本案據以認定
    被告林美玲犯罪事實存否之醫師林增金之書面陳述，雖屬傳
    聞證據，因被告及辯護人於本院審理時，對於證據能力均未
    表示意見（本院易字卷第116 頁），且於本院調查證據時，
    知有第159條第1項不得為證據之情形，而未於言詞辯論終結
    前聲明異議，視為同意作為證據，本院審酌上開證據均係依
    法取得，並無任何違背法律規定之情事，認為適當，依上揭
    刑事訴訟法第159條之5第1項規定，均有證據能力。
二、訊據被告固坦承伊曾於上開時、地，與告訴人陳林自發生口
    角爭執等情不諱，惟矢口否認有何傷害告訴人之犯行，辯稱
    ：當時係伊向告訴人反應養狗的問題而發生口角爭執，伊並
    未拉扯告訴人之手臂，亦未致告訴人倒地受傷，當日告訴人
    曾因家中屋內地上雜物眾多並踩到地上物品而自行跌倒在地
    ，伊不知告訴人所受傷害如何造成，均非伊所致云云。另辯
    護人為被告辯以：
  (一)告訴人所受傷害到底是因為被告拉扯受傷還是自行跌倒受傷
    ，尚不明確，且告訴人於審判中突然改口說是肩膀受傷，而
    且證人吳碧花、陳國慶證述與告訴人指訴的拉扯身體部位均
    非手指部位，固被告縱有拉扯告訴人，因非拉扯手指部位，
    故不可能造成告訴人手指扭傷。
  (二)告訴人對於陳國慶是否在現場前後供述不一，且當時究竟何
    人在場一事，告訴人與證人陳國慶、陳世寶之證述迥異，是
    告訴人之證詞顯有瑕疵。
  (三)又證人吳碧花自承跟被告曾有過節，而且證人吳碧花證稱沒
    有完整看到事情經過，所以證人吳碧花之證述頗有疑問。
  (四)本件沒有一個證人可以完全陳述當時發生的狀況，證人陳國
    慶若確有全程目睹，當被告攻擊告訴人時，為何不出面阻止
    ，顯與常理不符，況且證人證述的細節均有出入，因此本件
    事實係被告向告訴人反應養狗的問題，此時陳林自從家裡面
    出來不小心跌倒，被告跟告訴人或許有衝突，但被告並未動
    手拉扯告訴人，雖然有手機錄影照片，但都無法證明本件事
    發情形，且依證人所述被告縱有抓住告訴人雙手，但那種抓
    法不可能造成手指扭傷，因此有可能是告訴人在家中跌倒的
    時候，造成手指不小心扭傷。
  (五)又犯罪事實之認定，雖可以告訴人之指訴為基礎，但須告訴
    內容無瑕疵可指且有補強證據始可，本件告訴人之證述有諸
    多瑕疵，且前後陳述不一、細節歧異，在無其他證據足以證
    明本件被告犯行下，本件告訴人之陳述不得做為認定之依據
    等語。
三、經查：
  (一)上開被告與告訴人互相拉扯並致告訴人倒地及告訴人受有右
    手無名指及小指扭傷之傷害等情，業據告訴人於警詢中指訴
    ：當日伊站在家門口，被告不知何故到伊家前叫囂，並抓住
    伊雙手將伊推倒在地，伊倒地後被告仍抓住伊雙手，不讓伊
    起身，當時伊受有右手無名指扭傷之傷害，並有順親堂中醫
    診所診斷證明書可證等語綦詳（警卷第4頁第8行以下），核
    與證人吳碧花於本院審理中結證稱：伊當時有看見被告抓住
    陳林自的手腕倒在地上，但沒有印象有無抓住告訴人的手指
    部位等語（本院易字卷第72頁、第76頁）、證人曾清風於本
    院審理中結證：伊有看到被告與告訴人倒地等語（本院易字
    卷第91頁）、證人陳國慶於本院審理中結證稱：伊有看到被
    告拉扯告訴人雙手手腕，當日下午馬上就帶告訴人就醫等語
    （本院易字卷第33頁第1至5行、34頁倒數第4 行以下）相符
    ，並有順親堂中醫診所100年1月6日第2563號診斷證明書1紙
    在卷可稽（警卷第7 頁），另觀之本件案發當日即99年12月
    25日，告訴人隨即於是日至順親堂中醫診所就醫，且治療病
    名為「右手無名指及小指扭傷」，有卷附前揭診斷證明書可
    憑，復佐以卷附順親堂中醫診所製作之告訴人病歷表、病歷
    處方紀錄中，告訴人於99年12月25日之病歷處方紀錄亦載明
    ：「右手無名指及小指扭挫傷」，及醫師林增金以書面陳述
    ：伊電詢當時治療告訴人之邱財源醫師，據邱財源醫師告稱
    當時係治療告訴人手指扭挫傷等語，有順親堂中醫診所病歷
    表、病歷處方紀錄及醫師林增金之書面說明各1 份在卷可考
    （本院審易字卷第35至37頁），再參以前開告訴人在順親堂
    中醫診所之病歷處方紀錄，除99年12月25日外，其他時間均
    無手指扭挫傷之就診紀錄，可知告訴人所受右手無名指及小
    指扭挫傷之傷害，並非告訴人之固有舊疾，顯見告訴人於當
    日確實受有右手無名指及小指扭傷之傷害，而當時被告與告
    訴人在地上拉扯之事實，業據前開證人證述甚詳，雖然依證
    人吳碧花、曾清風、陳國慶之證述，並無法證明當時被告確
    實拉扯告訴人之手指部位，然徵諸被告與告訴人拉扯，又有
    前開順親堂中醫診所診斷證明書證明告訴人是日確實受有右
    手無名指及小指扭傷之傷害，且查無證據證明告訴人當日除
    與被告拉扯外，尚有如被告所辯稱之告訴人自行跌倒在地之
    情形，是告訴人所受前揭傷害顯係因與被告間發生拉扯所致
    乙節，洵堪認定。
  (二)再以證人陳國慶、吳碧花、曾清風是否在場目擊事發經過情
    形乙節，證人即告訴人於警詢中證稱：被告將伊推倒在地，
    抓住伊雙手，不讓伊起身時，陳國慶看見後報警處理，當時
    陳國慶有將被告到伊家之情形錄影拍攝等語（警卷第4頁第8
    至11行、倒數第2 行），證人陳國慶於偵查中證稱：伊於當
    日12時許在自家門前看見被告拉扯告訴人雙手，伊就趕快報
    警處理，警卷第9頁2張照片係當時伊試圖拉開他們，但拉不
    開而報警後以手機攝影畫面之翻拍照片（偵卷第7頁倒數第4
    行以下、第8頁第5行）、於本院審理中證述：伊有看到被告
    拉扯告訴人雙手，伊距離告訴人及被告僅3至5步之距離，當
    時尚有證人吳碧花、曾清風在場，警卷第9頁2張照片係拉不
    開他們2 人，報警後以手機攝影之翻拍相片（本院易字卷第
    32 頁倒數第7行以下、第33頁第9行、第36頁倒數第9行以下
    ），證人吳碧花於本院審理中證述：伊當時騎乘機車經過有
    看到被告與告訴人，但沒有看到完整事發經過，後來有看到
    被告抓住告訴人的手，當時2 人都倒在地上，現場還有證人
    曾清風在場，好像陳世寶亦有在場，伊有聽見警察問曾清風
    是否要告被告，曾清風說他不能當證人，陳世寶在現場沒有
    任何作為，當時伊距離告訴人之距離約是法庭內應訊台至轉
    譯席的距離，伊將機車停放好後，從自家中走出來看，伊還
    有看到陳國慶有拍照等語（本院易字卷第72至74頁第1 行、
    第75頁倒數第3 行、第81頁第12行、第82頁倒數第16行、第
    83頁倒數第15行），證人曾清風於本院審理中證述：伊有看
    到被告與告訴人均倒地，但實際狀況伊因視力不好看不清楚
    （本院易字卷第88頁倒數第8 行），且被告於本院審理中亦
    自承：當時證人陳國慶有到現場，並且拿手機在拍攝伊，後
    來證人吳碧花、陳世寶也有到現場等語（本院易字卷第122
    頁倒數第14行以下、第123頁第7行），另觀諸卷附照片2 張
    （警卷第9 頁）顯示之內容為被告本人無訛，而依證人陳國
    慶、吳碧花之證詞，該2 張照片為證人陳國慶所拍攝，且證
    人陳國慶、吳碧花確實有在現場，此亦為被告所供承在卷業
    如上述，又依證人陳國慶、吳碧花證述當時與被告及告訴人
    之距離，僅約莫3至5步之遙，依客觀情境之整體構成關係觀
    察，該事發現場當為正常人之視力範圍所能及，顯見證人吳
    碧花、陳國慶確實在事發現場目擊當時被告拉扯告訴人雙手
    ，至於證人曾清風究竟有無在現場一情，除證人曾清風證述
    伊僅有看到被告與告訴人倒地外，其餘均看不清楚外，尚有
    證人吳碧花證述有聽見警察詢問證人曾清風是否對被告提出
    告訴等語（本院易字卷第74頁第1 行）、被告供稱：伊當時
    看到曾清風往外走出巷子外等語（本院易字卷第124 頁），
    可認曾清風確實亦在現場，否則證人吳碧花豈能清楚證述當
    時警察與證人曾清風間之對話內容，況此亦據被告自承當時
    有看見證人曾清風走出巷外等語，惟僅因證人曾清風視力不
    佳而無法清楚證述勾勒出當時本於其個人視線所及之事項，
    然此尚不足否認證人曾清風在場之事實，顯見證人陳國慶、
    吳碧花、曾清風當日確實在場目擊事發經過情形，是證人陳
    國慶、吳碧花所述當日目擊情形應可採信，惟證人曾清風因
    視力不良而僅能看見被告與告訴人倒地，除此部分之證詞可
    信外，其餘詳細情節或出於個人臆測或證述不明確，委不足
    採。
  (三)本件證人即告訴人、證人陳國慶、吳碧花、曾清風於本院之
    證述雖然對於被告拉扯告訴人之何處身體部位、何人在場及
    有無拉扯告訴人手指等細節事項證述或有不一，然證人之證
    言本係各證人本於個人親身經歷所為之陳述，惟宥於人的感
    官、知覺及記憶均非攝錄影器材般能完整重現事發當時之狀
    況，因此刑事訴訟制度始有交互詰問之制度設計，以彌補上
    開人類感官、知覺及記憶的不足，期能達到發現真實之目的
    ，非謂各證人之證詞相互間或有齟齬，或有前後不一，即據
    此推斷各該證人之證言均不足採信，仍應由本院依自由心證
    之法則斟酌判斷之，是本件雖各證人對於事發當時之完整始
    末並未親眼目睹，惟均一致證稱被告與告訴人互相拉扯並致
    告訴人倒地之主要事實則無二致，且經本院基於自由心證認
    定如上述，又證人吳碧花於本院審理中業經具結，並由審判
    長告以偽證罪之處罰規定，雖然證人吳碧花證稱曾與被告有
    過節，然衡諸常理，一般理性謹慎小心之人斷不會僅因曾與
    被告有過節，欲挾怨報復，即設詞誣陷被告，而干冒偽證罪
    之風險，況徵諸常情，本件告訴人、證人陳國慶、吳碧花、
    曾清風均與被告比鄰而居，倘非事實，豈有虛偽證述之理，
    揆諸上揭說明，辯護人為被告辯稱告訴人之指訴、證人陳國
    慶、吳碧花、曾清風之證詞，因均有瑕疵而不足採信云云，
    要屬無據。
  (四)再證人陳國慶於本院審理中證稱：被告與告訴人爭執當時，
    伊在家裡面整理東西，伊出來看到被告拉扯告訴人的手，伊
    有試圖將他們拉開，但因為伊鎖骨有斷裂過，比較沒力氣，
    所以拉不開等語（本院訴字卷第33至34頁），顯見證人陳國
    慶並未全程目睹事發之經過，且證人陳國慶見被告與告訴人
    拉扯時，曾試圖將雙方拉開，惟因鎖骨曾斷裂而無力氣將兩
    人拉開，並非如辯護人為被告所辯：證人陳國慶既然見到雙
    方拉扯，而未將雙方拉開顯不合理等語，是辯護人為被告此
    部分所辯，進而推論被告與告訴人並未發生拉扯，亦有未洽
    ，不足採信。
  (五)按告訴人、證人之陳述有部分前後不符，或相互間有所歧異
    時，究竟何者為可採，法院仍得本其自由心證予以斟酌，非
    謂一有不符或矛盾，即應認其全部均為不可採信；尤其關於
    行為動機、手段及結果等之細節方面，告訴人之指陳，難免
    故予誇大，證人之證言，有時亦有予渲染之可能；然其基本
    事實之陳述，若果與真實性無礙時，則仍非不得予以採信（
    最高法院74年台上字第1599號判例參照）。次按交互詰問制
    度設計之主要目的，雖在於辨明證人供述證據之真偽，以期
    發見實體真實，然就實質證據價值面之判斷而言，並無所謂
    其證據價值即當然比審判外未經交互詰問之陳述為高之可言
    。第以證人所為之供述證據，係由證人陳述其所親身經歷事
    實之內容，而證人均係於體驗事實後之一段期間，方於警詢
    或檢察官偵訊時為陳述，更於檢察官偵訊後之一段期間，始
    於審判中接受檢、辯或被告之詰問，受限於人之記憶能力及
    言語表達能力有限，本難期證人於警詢或檢察官偵訊時，能
    一字不漏完全供述呈現其所經歷之事實內容，更無從期待其
    於法院審理時，能一字不漏完全轉述先前所證述之內容。因
    此，詰問規則方容許遇有「關於證人記憶不清之事項，為喚
    起其記憶所必要者」、「證人為與先前不符之陳述時，其先
    前之陳述」之情形時，即便為主詰問亦可實施誘導訊問（刑
    事訴訟法第166條之1第3項第3款、第6 款參照），以喚起證
    人之記憶，並為精確之言語表達。從而，經交互詰問後，於
    綜核證人歷次陳述之內容時（包括檢察官偵訊時之陳述、法
    院審理時之陳述，以及於容許警詢陳述做為證據時之警詢內
    容），自應著重於證人對於待證事實主要內容之先後陳述有
    無重大歧異，藉此以判斷其證詞之證明力高低，不得僅因證
    人於警詢或檢察官偵訊時所供述之部分內容不確定；或證人
    於交互詰問過程中，就同一問題之回答有先後更正不一致之
    處；或證人於警詢或檢察官偵訊中所證述之內容，與其於交
    互詰問時所證述之內容未完全一致，即全盤否認證人證詞之
    真實性。又同一證人前後供述證言彼此不能相容，則採信同
    一證人之部分證言時，當然排除其他部分之證言，此為法院
    取捨證據法理上之當然結果（最高法院96 年度台上字第636
    號判決意旨參照）。是並非告訴人、證人之陳述有部分前後
    不符，或相互間有所歧異時，該證詞即不具可信性而全然不
    可採，仍應由本院本於自由心證予以斟酌。本件告訴人雖對
    於當時究竟係何處身體部位受傷，於警詢及本院審理中均證
    述不一，於警詢中稱係「右手無名指扭傷」、於本院審理中
    改口稱係「右肩膀拉傷」，此顯係前後矛盾之證述，惟審之
    上揭順親堂中醫診所診斷證明書載明告訴人於99年12月25日
    當日所受傷害係：「右手無名指及小指扭傷」，核與告訴人
    於警詢中之證述相符，本院審酌告訴人已高達74歲之高齡，
    記憶力難免衰退，又警詢之時間距離本件事發較近，是告訴
    人於警詢中之記憶力顯較本院審理中清晰，再揆諸上開最高
    法院96年度台上字第636 號判決意旨，本院非不得依自由心
    證，採信告訴人於警詢證述所受傷害應為「右手無名指扭傷
    」較為真實，是辯護人為被告辯以告訴人於審判中突然改口
    說是肩膀受傷而致告訴人為何受傷不明確等語，尚難採信。
  (六)綜上所述，本件事證明確，被告犯行堪予認定，應依法論科
    。
四、核被告所為，係犯刑法第277條第1項之傷害罪。爰審酌被告
    犯後否認犯行，猶設詞飾卸，態度未見良好，惟被告前未曾
    有犯罪之科刑執行記錄，素行尚稱良好，有臺灣高等法院被
    告前案紀錄表1 份在卷可按，且告訴人受傷情形尚非嚴重等
    一切情狀，量處如主文所示之刑，並諭知易科罰金之折算標
    準，以資儆懲。
據上論斷，應依刑事訴訟法第299條第1項前段，刑法第277條第1
項、第41條第1項，刑法施行法第1條之1，判決如主文。
本案經檢察官林英奇到庭執行職務。
中    華    民    國   100    年    11    月    15    日
                刑事第六庭審判長法  官  李璧君
                                法  官  曾鈴
                                法  官  李承曄
如不服本判決應於收受判決後10日內向本院提出上訴書狀，並應
敘述具體理由。其未敘述上訴理由者，應於上訴期間屆滿後20日
內向本院補提理由書(均須按他造當事人之人數附繕本)「切勿逕
送上級法院」。
中    華    民    國   100    年    11    月    15    日
                                書記官  陳鈺甯
附錄本判決論罪之法條全文
刑法第277條條第1項
  傷害人之身體或健康者，處3 年以下有期徒刑、拘役或1000元
  以罰金。